臺灣橋頭地方法院民事裁定
108年度消債救字第2號
聲請人即債  朱宏益  
務人                  
代  理  人  陳秉宏  法扶律師
上列當事人因清算事件（本院108年度消債清字第19號），聲請
暫免繳納費用，本院裁定如下：
    主  文
聲請駁回。
    理  由
一、按經分會准許法律扶助之無資力者，其於訴訟或非訟程序中
    ，向法院聲請訴訟救助時，除顯無理由者外，應准予訴訟救
    助，不受民事訴訟法第108條規定之限制，法律扶助法第63
    條定有明文。是就法律救助要件是否顯無理由部分，法院仍
    得就當事人資力是否符合無資力之法律救助要件進行審查，
    非絕對受財團法人法律扶助基金會審酌之拘束甚明。次按債
    務人聲請清算而無資力支出消費者債務清理條例（下稱本條
    例）第6條之費用者，固得聲請法院以裁定准予暫免繳納，
    惟無資力支出費用之事由，應釋明之，本條例第7條第1、2
    項亦有明定。且法院調查聲請人是否無資力支出訴訟費用，
    專就聲請人提出之證據為之，如聲請人並未提出證據，或依
    其提出之證據，未能信其無資力支出訴訟費用之主張為真實
    ，即應將其聲請駁回，無依職權調查之必要，亦毋庸定期命
    其補正（最高法院101年度台聲字第64號裁判意旨參照）。
    而所謂「無資力」，係指窘於生活，且缺乏經濟信用者而言
    。申言之，若非取給於自己或家族所必需之生活費不能支出
    訴訟費用，且無籌措款項以支出訴訟費用之信用技能，方能
    謂之為無資力支出訴訟費用（最高法院88年度台聲字第582
    號裁判意旨參照）。
二、本件聲請意旨略以：聲請人積欠債務，業向本院聲請清算，
    無資力支出清算費用，爰依本條例第7條規定，聲請本院准
    予暫免繳納清算程序費用等語。
三、經查，聲請人雖向法律扶助基金會橋頭分會申請法律扶助獲
    准，然依法律扶助法第13條第2項第3款規定，得依本條例清
    理債務之債務人申請法律扶助時，無須審查其資力。此類聲
    請清理債務之事件，係屬財團法人法律扶助基金會免經審查
    委員會審議扶助事件處理辦法第3條第1項第7款所定免經審
    議之事件，故准予扶助時，並未審查認定聲請人是否無資力
    ，應非屬法扶助法第62條所定「經分會准許法律扶助之無資
    力者，其於訴訟或非訟程序中，向法院聲請訴訟救助時，除
    顯無理由者外，應准予訴訟救助，不受民事訴訟法第108條
    規定之限制」之情形，是本院仍應審查聲請人是否屬於無資
    力之情形。次查，本件聲請人主張其無力支出清算費用等語
    ，未釋明及提出相關證據，惟查聲請人自陳每月收入為53,0
    00元，依薪資所得證明所示107年1月至9月之薪資總額為新
    臺幣（下同）398,198元，另領有績效獎金15,594元，核每
    月平均薪資49,775元，另107年度申報所得為662,518元，核
    每月平均薪資約55,210元，此有薪資所得證明、本院稅務電
    子閘門財產所得調件明細表在卷可稽【見108年度消債清字
    第19號卷（下稱消債清卷）第12頁、第35頁】，是本院暫以
    聲請人自陳每月收入53,000元列計，另聲請人主張每月必要
    生活費及父親扶養費為15,750元，故聲請人每月尚有餘額37
    ,250元可資運用。是聲請人自陳之收入扣除必要支出後尚有
    餘額，又對照聲請清算之郵務等程序費用數額非鉅，難認聲
    請人無資力支出清算程序費用並且欠缺籌措款項以支出該項
    費用之信用技能。本件依聲請人所提出得即時調查之證據，
    難認其聲請救助應予准許，爰予以駁回。
中　　華　　民　　國　 108　　年　　12　　月　　18　　日
              　　民事庭　法　官　李姝蒓
以上正本係照原本作成。
如不服本裁定，應於裁定送達後10日內，以書狀向本院提出抗告
，並繳納抗告費新臺幣1千元。
中　　華　　民　　國　 108　　年　　12　　月　　19　　日
  　                      書記官　郭南宏